【裁判字號】    98,交聲,1763
【裁判日期】    980527
【裁判案由】    違反道路交通管理處罰條例聲明異議
【裁判全文】
臺灣臺北地方法院交通事件裁定        98年度交聲字第1763號
異  議  人
即受處分人  乙○○
上列異議人即受處分人因違反道路交通管理處罰條例案件，對於
臺北市交通事件裁決所於民國98年5月1日所為之處分（原處分案
號：北市裁罰字第裁22-Z00000000號），聲明異議，本院裁定如
下：
    主  文
異議駁回。
    理  由
一、按汽車行駛於高速公路、快速公路或設站管制之道路，不遵
    使用限制、禁止、行車管制及管理事項之管制規則而未依規
    定變換車道者，處汽車駕駛人新臺幣（下同）三千元以上六
    千元以下罰鍰，並記違規點數一點，道路交通管理處罰條例
    第三十三條第一項第四款、第六十三條第一項第一款分別定
    有明文。而依違反道路交通管理事件統一裁罰基準表規定，
    汽車駕駛人如於舉發通知單上所載應到案日期前繳納罰鍰或
    到案聽候裁決者，應處三千元罰鍰，然如逾越應到案日期三
    十日內始繳納罰鍰或到案聽候裁決者，則應處四千元罰鍰。
    再依高速公路及快速公路交通管制規則第十一條規定，汽車
    在行駛途中，不得驟然或任意變換車道，如欲超越前車或變
    換車道時，應先顯示方向燈告知前後車輛，並保持安全距離
    及間隔，方得超越或變換車道。次按「槽化線，用以引導車
    輛駕駛人循指示之路線行駛，並禁止跨越。劃設於交岔路口
    、立體交岔之匝道口或其他特殊地點」，道路交通標誌標線
    號誌設置規則第一百七十一條第一項亦有明文。
二、本件原處分機關臺北市交通事件裁決所係以：異議人即受處
    分人乙○○於民國九十八年一月十九日上午六時八分許，駕
    駛車號ＤＷ—九四二０號自用小客車，行駛於國道一號高速
    公路南下二五公里處時，任意由主線車道之外側車道跨越槽
    化線變換車道至士林出口匝道，而不遵管制規則，未依規定
    變換車道，經內政部警政署國道公路警察局第一警察隊（下
    稱國道警察局第一警察隊）警員甲○○及丙○○攔停，並以
    異議人有違反前揭道路交通管理處罰條例第三十三條第一項
    第四款規定之行為製單舉發。嗣異議人並未於舉發通知單上
    所載應到案日期（即同年二月三日前）繳納罰鍰或到案聽候
    裁決，遲至同年二月二十三日始向原處分機關提出申訴，經
    原處分機關函請舉發單位國道警察局第一警察隊調查結果，
    仍認異議人有前揭違規行為，原處分機關乃於同年五月一日
    依道路交通管理處罰條例第三十三條第一項第四款、第六十
    三條第一項第一款、違反道路交通管理事件統一裁罰基準及
    處理細則第四十三條、第四十四條、第六十七條之規定，裁
    處異議人罰鍰四千元，並記違規點數一點。
三、異議意旨略以：異議人在槽化線之前即已超越一台慢速大貨
    車，係正常超車行為，並未跨越槽化線，且當時警車在異議
    人車輛後方，與異議人車輛距離極遠，又有該大貨車間隔其
    中，警員應無可能於後方遠端得目睹異議人跨越槽化線云云
    。
四、查異議人於九十八年一月十九日上午六時八分許，駕駛車號
    ＤＷ—九四二０號自用小客車，行經國道一號高速公路南下
    二五公里處時，跨越士林匝道口之槽化線，超越前方之大貨
    車，變換車道至士林出口匝道之事實，業據證人丙○○於本
    院訊問時證稱：伊與甲○○當時係從國道南下濱江交流道駛
    入國道往南，異議人則係從建國高架橋駛入國道南下，二車
    係同一方向，在約南下二三公里交會處時，異議人車輛即超
    越警車，開的很快，伊即駕駛警車尾隨其後，跟到士林匝道
    口時，異議人前方有一部大貨車，異議人在中間，後方是警
    車，大貨車已行駛至槽化線旁之車道上，異議人隨即從大貨
    車左側跨越槽化線變換車道下交流道，亦即超車至大貨車前
    方，當時因警車無法超越大貨車，只好跟在後面下交流道之
    後，才攔停異議人之車輛，加以舉發等語，核與證人甲○○
    於本院訊問時所證：當時伊等從濱江上交流道，濱江上來不
    久，與建國高架匯流，異議人之車輛即超過警車，車速很快
    ，伊等才會注意到異議人的車，伊等即尾隨其後，直到快出
    士林匝道出口時，槽化線旁有一部大貨車，異議人車輛跟在
    大貨車後方，警車在異議人車輛後方，一開始伊等以為異議
    人準備下士林匝道，詎料異議人車輛突向左跨越槽化線變換
    車道，超越大貨車，此時伊等才跟著下士林匝道，當時大貨
    車擋在警車前方，因此伊等才無法馬上將異議人攔停，當時
    伊等距離異議人之車輛約二個路燈之距離即五十公尺左右，
    伊等確認看見異議人車輛跨越槽化線超車，一般如果伊等不
    確定的話，就不會跟著下匝道作攔停的動作等語大致相符，
    並有現場照片附卷可稽；而交通警員製單舉發違反道路交通
    管理處罰條例所列之違規事實，本質上為行政處分，係公務
    員基於職務上權力，依法就特定之具體事件所為具公法上效
    果之單方行政行為，基於公務員為公法上行為具有公信力之
    原則，該行政處分當可被推定為真正，其據以依法處分之事
    實認定亦為正確無誤，本此公信原則，乃立法者賦予行政機
    關制定違反道路交通事件統一裁罰基準及處理細則，使執勤
    警員得當機處分以維護交通秩序、安全之行政目的；本件異
    議人既未就執勤警員丙○○及甲○○之舉發有誤提出確實證
    據以供調查，亦無任何證據足資證明執勤警員有捏造事實違
    法取締之情事，則執勤警員本其維護交通秩序、安全職責所
    為之舉發，自應受到合法、正確之推定（臺灣高等法院八十
    七年度交抗字第一五七號裁定意旨參照），況衡諸執勤警員
    丙○○、甲○○與異議人素不相識，亦無怨隙，於依法執行
    職務時，就其等親眼見聞而為證述，並有具結程式及偽證罪
    擔保之情形下，斷無甘冒刑責而故意設詞攀誣異議人之可能
    ，渠等證言應屬可信。是異議人駕車行駛於高速公路，不遵
    管制規則，任意跨越槽化線變換車道之違規事實，已堪認定
    。異議人空言否認跨越槽化線，並辯稱：係正常超車行為，
    且警員應無可能於後方遠端得目睹伊跨越槽化線云云，顯屬
    事後卸責之詞，要難遽採。
五、綜上所述，異議人確有於前揭時、地駕駛上開汽車行駛於高
    速公路，不遵管制規則而未依規定變換車道之違規行為，從
    而，原處分機關依道路交通管理處罰條例第三十三條第一項
    第四款、違反道路交通管理事件統一裁罰基準及處理細則第
    四十三條、第四十四條、第六十七條暨違反道路交通管理事
    件統一裁罰基準表之規定，裁處異議人罰鍰四千元，並依同
    條例第六十三條第一項第一款規定，併予記違規點數一點，
    核無違誤。異議人猶執前詞，聲明異議，為無理由，應予駁
    回。
據上論斷，應依道路交通案件處理辦法第十九條，裁定如主文。
中    華    民    國    98    年    5     月    27    日
                  交通法庭法  官  陳芃宇
以上正本證明與原本無異
如不服本裁定應於送達後5日內向本院提出抗告狀
                          書記官  徐鶯尹
中    華    民    國    98    年    6     月    2     日


司法院資訊處製作；財團法人民間司法改革基金會備份。
